【裁判字號】    90,台上,199
【裁判日期】    900209
【裁判案由】    分割共有物
【裁判全文】
最高法院民事判決                                  九十年度台上字第一九九號
    上  訴  人  子○○
                卯○○
                辰○○
                丁○○
                寅○○
                乙○○
                庚  ○
                壬○○
                丙○○
                庚○男
    右十人共同
    訴訟代理人  陳新三律師
    上  訴  人  丑○○
                戊○○
                午○○
                癸○○
                辛○○即陳惠.
                甲○○
                巳○○
    被上訴人    己○○
右當事人間請求分割共有物事件，上訴人對於中華民國八十八年五月四日台灣高等法
院台南分院第二審判決（八十七年度上字第二四一號），提起上訴，本院判決如左：
    主  文
原判決廢棄，發回台灣高等法院台南分院。
    理  由
本件為請求分割共有物之訴，其訴訟標的對共同訴訟之各人必須合一確定，依民事訴
訟法第五十六條第一項第一款規定，上訴人庚○、卯○○、辰○○、乙○○、寅○○
、丁○○、壬○○、子○○、庚○男、丙○○等人上訴之效力及於同造之丑○○、戊
○○、巳○○、午○○、甲○○、癸○○、辛○○，爰將之併列為上訴人，合先明
。
次按共有人共有數宗不同地號之土地，苟非以成立一共有關係之意思而共有該數宗土
地者，應認該共有關係分別存在於每宗土地之上，除經全體共有人同意外，法院於裁
判分割時，尚不能任意予以合併分割。又分割共有物，以消滅共有關係為目的。法院
裁判分割共有土地時，除因該土地內部分土地之使用目的不能分割或部分共有人仍願
維持其共有關係，應就該部分土地不予分割或准該部分共有人成立新共有關係外，應
將土地分配於各共有人單獨所有（本院六十九年台上字第一八三一號判例參照）。本
件被上訴人主張，兩造共有之系爭坐落雲林縣水林鄉○○段五六六、五六七、五六九
、五七○、五七六、五七七、五七五、五七八地號等八筆土地（各共有人應有部分如
第一審判決附表所示），並無因使用目的不能分割之情事，兩造又無不分割之約定，
因無法達成分割協議，依民法第八百二十四條第二項之規定，請求合併分割系爭土地
（被上訴人另請求分割坐落同鄉○○段二二九地號土地部分，經第一審判決變價分割
，兩造未聲明不服，已告確定）。原審雖認兩造均同意系爭土地合併分割，判決維持
第一審所為准予如原判決附圖甲方案之分割方法，駁回上訴人之第二審上訴。惟查兩
造除上訴人癸○○外，固均同意系爭土地合併分割，然上訴人癸○○在第一、二審，
始終未到場，亦未具狀為任何陳述，原審竟認兩造均已同意合併分割，並維持第一審
所為合併分割之判決，已有可議。又上訴人午○○、甲○○、辛○○三人雖表示願與
上訴人癸○○共同分配同一位置之土地，四人維持共有關係，惟上訴人癸○○既未表
示同意與該三人維持共有關係，原審採原判決附圖甲方案分割方法，將該附圖所示Ｌ
、Ｍ、Ｎ部分，分歸該四人，由其維持共有關係，亦有未合。上訴論旨，指摘原判決
不當，求予廢棄，非無理由。
據上論結，本件上訴為有理由。依民事訴訟法第四百七十七條第一項、第四百七十八
條第一項，判決如主文。
中      華      民      國     九十     年      二      月      九      日
                              最高法院民事第二庭
                                  審判長法官  曾  桂  香
                                        法官  劉  延  村
                                        法官  劉  福  聲
                                        法官  黃  秀  得
                                        法官  陳  重  瑜
      右正本證明與原本無異
                                              書  記  官
中      華      民      國     九十     年      二      月    二十一    日


司法院資訊處製作；財團法人民間司法改革基金會備份。
